臺灣彰化地方法院刑事判決
110年度交易字第342號
公  訴  人  臺灣彰化地方檢察署檢察官  
被      告  翁金城


上列被告因過失傷害案件，經檢察官提起公訴(110年度偵字第21
81號)，本院判決如下：
    主    文
翁金城犯過失傷害罪，處拘役肆拾日，如易科罰金，以新臺幣壹
仟元折算壹日。
　　犯罪事實
一、翁金城於民國109年11月1日14時34分許(路口監視器錄影畫
    面時間較實際時間快，為15時4分許)，駕駛車牌號碼000-00
    00號自用小客車(下稱A車)，沿彰化縣花壇鄉彰花路450巷由
    東往西方向行駛，行經該路段與彰花路之無號誌交岔路口(
    下稱本案交岔路口)時。原應注意汽車行駛至無號誌之交岔
    路口，支線道車應暫停讓幹線道車先行。而依當時天候為晴
    、日間自然光線，路面鋪裝柏油、路面乾燥、無缺陷，道路
    無障礙物、視距良好，路口設有反射鏡等情況，並無不能注
    意之情事，竟疏未注意及此，未暫停讓彰花路幹線道車先行
    即貿然直行。適有杜錦河駕駛車牌號碼000-0000號自用小客
    貨車(下稱B車)搭載趙玉女，沿彰花路由北往南方向行駛至
    本案交岔路口。本應注意減速慢行，作隨時停車之準備。而
    依上述之天候、光線、路面狀況、道路無障礙物、視距良好
    及路口設有反射鏡等情形，並無不能注意之情事，亦疏未注
    意及此，反超速直行。2車閃避不及因而發生碰撞，造成杜
    錦河受有頭部外傷合併頭皮挫傷、胸壁挫傷；趙玉女則受有
    左側胸壁挫傷、左側第三及第四肋骨陳舊性骨折等傷害。嗣
    翁金城肇事後，於有偵查犯罪職權之機關或個人發覺其上開
    犯行前，向到場處理之員警當場承認為肇事人，且願接受裁
    判而自首。
二、案經杜錦河、趙玉女訴由彰化縣警察局彰化分局報告臺灣彰
    化地方檢察署檢察官偵查起訴。
    理    由
一、證據能力方面
(一)被告以外之人於審判外之陳述，雖不符刑事訴訟法第159條
    之1至第159條之4等規定，而經當事人於審判程序同意作為
    證據，法院審酌該言詞陳述或書面陳述作成時之情況，認為
    適當者，亦得為證據。當事人、代理人或辯護人於法院調查
    證據時，知有刑事訴訟法第159條第1項不得為證據之情形，
    而未於言詞辯論終結前聲明異議者，視為有前項之同意，刑
    事訴訟法第159條之5定有明文。查本判決所引用被告以外之
    人於審判外之言詞及書面陳述，公訴人與被告翁金城於本院
    審理時同意本案供述證據均具有證據能力(見本院卷第194、
    199頁)。而本院審酌該等供述證據作成及取得之狀況，並無
    違法、不當或顯不可信之情形，且為證明被告犯罪事實存否
    所必要，以之作為證據，認屬適當，依刑事訴訟法第159條
    之5規定，均具有證據能力。
(二)本案以下所引用之非供述證據，並無證據證明係違法取得，
    復經本院依法踐行調查程序，該等證據自得作為本案裁判之
    資料。　　
二、認定犯罪事實所憑之證據及理由
　　訊據被告固供承其於前揭時、地，駕駛A車與告訴人杜錦河
    所駕駛搭載告訴人趙玉女之B車發生碰撞，造成告訴人杜錦
    河、趙玉女分別受有如犯罪事實欄一所載之傷害等事實。惟
    矢口否認有何過失傷害犯行，辯稱：我行經本案交岔路口時
    ，有減速經過，時速沒有超過20公里，我駕駛A車剛經過本
    案交岔路口，告訴人杜錦河駕駛的B車就撞到我，是他超速
    撞到我。我有想過是有死角我沒有看到，告訴人杜錦河也沒
    有看到，但如果告訴人杜錦河不要開那麼快，我已經先過本
    案交岔路口，不會發生本案交通事故。本案是告訴人杜錦河
    超速行駛過來撞我，我不應該負過失傷害責任云云。經查：
(一)上開犯罪事實，業經證人即告訴人杜錦河、趙玉女於警詢及
    偵查時均指證明確【見110年度偵字第2181號卷(下稱偵卷)
    第8至10、11、12頁、第45頁背面、第46頁】。並有告訴人2
    人之彰化基督教醫療財團法人彰化基督教醫院診斷書、道路
    交通事故現場圖、道路交通事故調查報告表(一)、(二)-1、
    現場、車輛損壞及路口監視器錄影畫面擷取照片暨汽車駕駛
    人資料查詢等附卷可稽(見偵卷第13至26、33、34頁)。
(二)被告已供承其駕駛A車行至本案交岔路口時，並未暫停即直
    行通過，而與告訴人杜錦河所駕駛搭載告訴人趙玉女之B車
    發生碰撞等情(見本院卷第198、199頁)。而經本院當庭播放
    路口監視器錄影光碟，勘驗結果略為：　　
檔案名稱：路口監視器1 檔案開始時間(畫面右上角之時間)：0000-00-00(下同)15:03:50【監視器畫面為一十字交岔路口，畫面中上下方向之道路為彰花路450巷、左右方向之道路為彰花路，天氣晴朗、日間自然光線、柏油道路平直、無障礙物，交岔路口左右兩側設有反射鏡。依檔案名稱「路口監視器1」檔案之錄影畫面所示情形，此監視器應係設置在彰花路450巷上】 1、檔案時間15:03:50至15:04:06    錄影畫面開始，有1輛機車行駛在彰花路450巷，由畫面下方往畫面上方前進，之後A車出現在畫面上方，行駛在彰花路450巷，往畫面下方彰花路450巷之方向直行，與上開機車之行向剛好相反。於15:03:56，A車與機車會車後，A車繼續往畫面下方彰花路450巷方向直行。於15:04:06，B車出現在畫面左方，即行駛在彰花路，往畫面右方之彰花路方向直行，進入上開岔路口，未見B車有減速進入該交岔路口之情形。而A車亦進入交岔路口，A車並未在前開交岔路口暫停，係直接行駛進入交岔路口。 2、檔案時間15:04:07至15:04:14    於15:04:07，A、B兩車於上開交岔路口內之網狀線處發生碰撞，A車右前方車頭與B車左前方車頭發生碰撞，碰撞後，A車右側車身與B車左側車身擠壓在一起，兩車往彰花路方向滑行，B車於15:04:09撞擊畫面右側、設置在彰花路上之電線桿。B車撞擊到電線桿後停止前進，A車繼續往畫面右側之彰花路滑行，於15:04:14停止。 3、檔案時間於15:04:14檔案結束。 4、上開錄影畫面全程僅有影像，而無聲音。 檔案名稱：路口監視器2 檔案開始時間：0000-00-00 00:04:01 【監視器畫面為一十字交岔路口，畫面中左上至右下方向之道路為彰花路、左右方向之道路為彰花路450巷，天氣晴朗、日間自然光線、柏油道路平直、無障礙物，交岔路口左右兩側設有反射鏡。依檔案名稱「路口監視器2」檔案之錄影畫面所示情形，此監視器應係設置在彰花路上】 1、檔案時間(畫面右上角之時間) 0000-00-00(下同)15:04:01至15:04:06    B車出現在畫面左上方，行駛在彰花路上，往畫面右下方彰花路之方向直行，欲通過上開交岔路口，未見B車有減速通過情形。於15:04:06，A車於畫面右方出現，行駛在彰花路450巷，往畫面左方之彰花路450巷直行，欲通過前揭交岔路口，A車並未在該交岔路口暫停，而係直接前行通過。 2、檔案時間15:04:07至15:04:16    於15:04:07，A車直行進入上開交岔路口，B車亦直行進入該交岔路口，兩車於交岔路口內之網狀線處發生碰撞，A車右前車頭與B車左前車頭發生碰撞。於15:04:08，B車左側車身被A車右側車身推擠，一同往前滑行，B車撞擊到畫面上設置在彰花路之電線桿後停止。A車繼續往前滑行至15:04:16停止。 3、檔案時間15:04:17至15:04:32    A車駕駛人即被告開啟駕駛座車門下車，A車副駕駛座乘客開啟車門下車。B車副駕駛座乘客亦開啟車門下車，B車駕駛人試圖開啟駕駛座車門，惟該車門似因遭撞擊受損無法順利開啟。 4、檔案時間15:04:32檔案結束。 5、上開錄影畫面全程僅有影像，而無聲音。 
    此有本院勘驗筆錄及路口監視器錄影畫面擷取照片在卷可憑
    (見本院卷第79至189、195至197頁)。足認被告於案發當時
    ，駕駛A車進入本案交岔路口，並未暫停讓彰花路行向之來
    車甚明。
(三)汽車行駛至無號誌之交岔路口，支線道車應暫停讓幹線道車
    先行。又讓路標誌「遵２」，用以告示車輛駕駛人必須慢行
    或停車，觀察幹道行車狀況，讓幹道車優先通行後認為安全
    時，方得續行。設於視線良好交岔道路支線道路口或其他必
    要地點，道路交通安全規則第102條第1項第2款及道路交通
    標誌標線號誌設置規則第59條第1項分別定有明文。被告係
    領有適當駕駛執照之人，並駕駛A車行駛道路，自應知悉且
    遵守前揭規定。發生本案交通事故之本案交岔路口為無號誌
    之交岔路口，其中彰花路450巷設有倒三角形、白底、紅邊
    、黑色「讓」字之讓路標誌，有道路交通事故現場圖及現場
    照片為據(見偵卷第15、26頁)。故被告行向之彰花路450巷
    為支線道；告訴人杜錦河行向之彰花路為幹線道一節，堪以
    認定。又依上述卷附之道路交通事故調查報告表(一)、現場
    照片及路口監視器錄影畫面擷取照片所示，本案交通事故發
    生當時天候為晴、日間自然光線，路面鋪裝柏油、路面乾燥
    、無缺陷，道路無障礙物、視距良好，路口設有反射鏡，則
    被告並無不能注意之情事。而被告於警詢時已供稱其要進入
    本案交岔路口時，有餘光看見對方一節(見偵卷第7頁)，然
    被告竟疏於注意未暫停讓幹線道即彰花路之來車先行，即貿
    然自彰花路450巷支線道直行進入本案交岔路口，而與由告
    訴人杜錦河駕駛搭載告訴人趙玉女行駛在彰花路幹線道之B
    車發生碰撞，被告就本案交通事故之發生顯有過失至明。且
    經臺灣彰化地方檢察署檢察官將本案交通事故送請交通部公
    路總局臺中區監理所彰化縣區車輛行車事故鑑定會(下稱彰
    化縣區車輛行車事故鑑定會)鑑定，鑑定結果認：被告駕駛A
    車，行至無號誌交岔路口，支線道車未暫停讓右方幹線道車
    先行；與告訴人杜錦河駕駛B車，行經無號誌交岔路口，未
    減速慢行，作隨時停車之準備，反超速行駛，兩車同為肇事
    原因，此有交通部公路總局臺中區監理所以110年4月21日彰
    鑑字第1100043740號函檢送之彰化縣區車輛行車事故鑑定會
    彰化縣區0000000案鑑定意見書附卷足憑(見偵卷第49至53頁
    )。再經本院送交通部公路總局車輛行車事故鑑定覆議會覆
    議結果，亦認：被告駕駛A車，行至無號誌交岔路口，支線
    道車未暫停讓幹線道車先行；與告訴人杜錦河駕駛B車，行
    經無號誌交岔路口，未減速慢行，作隨時停車之準備，反超
    速行駛，兩車同為肇事原因，有交通部公路總局以110年10
    月6日路覆字第1100110090號函檢送之交通部公路總局車輛
    行車事故鑑定覆議會覆議意見書(0000000案)在卷足佐(見本
    院卷第59至63頁)。益徵被告對於本案交通事故之發生確有
    過失，被告辯稱其無過失云云，尚非可採。又告訴人杜錦河
    因本案交通事故，受有頭部外傷合併頭皮挫傷、胸壁挫傷；
    告訴人趙玉女亦因本案交通事故，受有左側胸壁挫傷、左側
    第三及第四肋骨陳舊性骨折等傷害，此有前述告訴人2人之
    彰化基督教醫療財團法人彰化基督教醫院診斷書足憑。堪認
    被告之過失行為與告訴人2人所受傷害間，確有相當因果關
    係，被告自應負過失傷害之罪責。
(四)至告訴人杜錦河駕駛B車搭載告訴人趙玉女，沿彰花路由北
    往南方向行駛至本案交岔路口，依當時之天候、光線、路面
    、道路狀況、視距良好及路口設有反射鏡等情形，並無不能
    注意之情事，卻疏未注意，減速慢行，作隨時停車之準備，
    反超速行駛，悖於道路交通安全規則第93條第1項第1款、第
    2款之規定，固堪認告訴人杜錦河就本案交通事故之發生亦
    有過失。然而此僅係告訴人杜錦河是否與有過失之問題，本
    院量刑時雖應予審酌此事項，但無礙於被告本案罪責之成立
    ，被告辯稱本案交通事故之發生，應由告訴人杜錦河負完全
    責任云云，要無可採。
(五)綜上所述，被告所辯，無非卸責之詞，洵不足取。本案事證
    已臻明確，被告犯行堪以認定，應予依法論科。
三、論罪科刑
(一)核被告所為，係犯刑法第284條前段之過失傷害罪。被告以
    一過失行為，同時致告訴人杜錦河及趙玉女受傷，為想像競
    合犯，爰依刑法第55條規定，從一重處斷。
(二)自首以犯罪行為人於其犯罪未被發覺前，向有偵查犯罪職權
    之公務員告知其基本犯罪事實，並接受裁判為已足。縱其自
    首後，對於犯罪行為之陳述不盡不實，或未肯盡情披露，甚
    或復為翻供或改為有利之供述者，亦不影響自首之成立(最
    高法院95年度台上字第4643號判決參照)。被告於肇事後，
    在有偵查犯罪職權之機關或個人發覺前，向據報到場處理之
    員警當場承認為肇事人，有彰化縣警察局道路交通事故肇事
    人自首情形紀錄表在卷足徵(見偵卷第29頁)，嗣後並到庭接
    受裁判。堪認被告係對於未經發覺之罪自首，爰依刑法第62
    條前段規定，減輕其刑。被告雖對於其是否應負過失傷害責
    任有所辯解，惟此係被告辯護權之行使，並不影響自首要件
    之成立，併此敘明。
(三)爰以行為人之責任為基礎，審酌被告因前述駕駛疏失，未謹
    慎小心駕駛A車，因而肇致本案交通事故，造成告訴人2人受
    有上開傷害，徒增身體不適及生活上之不便，被告行為實有
    不該。併斟酌被告之過失情形、犯罪後之態度，告訴人2人
    所受傷害程度，告訴人杜錦河就本案交通事故之發生，亦有
    過失，被告與告訴人2人雖調解不成立，惟就被告應負擔之
    民事損害賠償責任，告訴人2人已對被告提出刑事附帶民事
    訴訟以為救濟。兼考量被告自述教育程度為國中肄業，擔任
    土水臨時工，工作不穩定，若有工作，日薪新臺幣(下同)25
    00元，每月收入約2萬多元，與1個哥哥同住，無需扶養其他
    人，及公訴人對於被告科刑範圍之意見(見本院卷第202頁)
    等一切情狀，量處如主文所示之刑，並諭知易科罰金之折算
    標準。
據上論斷，應依刑事訴訟法第299條第1項前段(參考司法院頒布
之「刑事裁判書類簡化原則」，僅引用程序法條)，判決如主文
。
本案經檢察官吳曉婷提起公訴，檢察官陳詠薇、黃建銘到庭執行
職務。
中    華    民    國   110   年   12    月   23   日
                  刑事第三庭    法  官  林慧欣
以上正本證明與原本無異。　　　　　　　　　
如不服本判決應於收受判決後20日內向本院提出上訴書狀，並應
敘述具體理由。其未敘述上訴理由者，應於上訴期間屆滿後20日
內向本院補提理由書( 均須按他造當事人之人數附繕本) 「切勿
逕送上級法院」。
告訴人或被害人對於判決如有不服具備理由請求檢察官上訴者，
其上訴期間之計算係以檢察官收受判決正本之日期為準。
中    華    民    國   110   年   12    月   23   日
                                書記官  楊雅芳  
附錄論罪科刑法條：
中華民國刑法284條
因過失傷害人者，處一年以下有期徒刑、拘役或十萬元以下罰金
；致重傷者，處三年以下有期徒刑、拘役或三十萬元以下罰金。